最高法院刑事判決　　　　　　　一○○年度台上字第一八三號
上　訴　人　邱○義
選任辯護人　陳中堅律師
上列上訴人因違反毒品危害防制條例案件，不服台灣高等法院台
南分院中華民國九十七年十一月二十五日第二審判決（九十七年
度少上訴字第一○五四號，起訴案號：台灣雲林地方法院檢察署
九十七年度少偵字第一、二號、九十七年度偵字第一九三八號）
，提起上訴，本院判決如下：
    主  文
上訴駁回。
    理  由
按刑事訴訟法第三百七十七條規定，上訴於第三審法院，非以判
決違背法令為理由，不得為之。是提起第三審上訴，應以原判決
違背法令為理由，係屬法定要件。如果上訴理由書狀並未依據卷
內訴訟資料，具體指摘原判決不適用何種法則或如何適用不當，
或所指摘原判決違法情事，顯與法律規定得為第三審上訴理由之
違法情形，不相適合時，均應認其上訴為不合法律上之程式，予
以駁回。本件上訴人邱○義（行為時未滿十八歲，詳細名字詳卷
）上訴意旨略稱：(一)、原判決認定上訴人自民國九十五年十一月
間起至九十六年一月間止，有其事實欄一所載之五次販賣安非他
命犯行，係以上訴人於台灣雲林地方法院少年法庭（下稱少年法
庭）法官訊問時之自白，及共同被告葉○呈（亦為少年，詳細名
字詳卷）於本件偵查、審理中暨證人何○彥（亦為少年，詳細名
字詳卷）於偵查中所為之證述，作為認定上訴人販賣安非他命犯
行之依據。其中葉○呈於檢察官偵查時，雖證述其於九十五年十
一月間至九十六年一月間，向上訴人購買安非他命，然葉○呈於
九十六年八月三日在少年法庭（少年保護事件）法官訊問「吸食
安非他命或海洛因？」時，答「安非他命而已」。法官問「什麼
時候開始施用？」葉○呈答「二個月前」。法官問「二個月前那
是在九十六年六月的什麼時候？」葉○呈答「實際時間我不太了
解，差不多是在六月份那邊」。法官問「六月的上旬或是下旬？
」葉○呈答「上旬」。法官問「六月初嗎？」葉○呈答「對」。
足證葉○呈開始吸食安非他命之時間，是在九十六年六月初，其
在檢察官偵查中之證述，與少年法庭（少年保護事件）時之陳述
，有明顯矛盾。原審為何不採信上開有利於上訴人之供述，未說
明其理由，有不備理由之違法。(二)、刑事訴訟法第一百五十九條
之一第二項規定「被告以外之人於偵查中向檢察官所為之陳述，
除顯有不可信之情況者外，得為證據。」葉○呈在偵查中之供述
不足採信，已如前述，故其在偵查中所為之證述自不得作為證據
。原審卻認定葉○呈於偵查中所為之證述，對上訴人而言具有證
據能力，顯然違背刑事訴訟法第一百五十九條之一第二項規定，
有判決不適用法則或適用不當之違法云云。
惟查：原判決綜合全案卷證資料，本於事實審法院採證認事之職
權，認定上訴人係七十八年九月四日出生，於本件行為時，為十
四歲以上未滿十八歲之少年，基於販賣安非他命營利之犯意，自
九十五年十一月間起至九十六年一月間止，有其事實欄一所載，
先後五次販賣第二級毒品安非他命之犯行，第一、二、四、五次
均販賣予葉○呈，第三次係販賣予葉○呈、何○彥等情。因而撤
銷第一審關於上訴人幫助施用第二級毒品罪（五罪）部分之判決
（其餘被訴轉讓第二級毒品五罪及遺棄屍體罪部分，業經第一審
判刑確定，另被訴涉嫌殺人、贓物部分，業經原審維持第一審諭
知無罪確定），改判論處上訴人販賣第二級毒品，五罪（均依刑
法第十八條第二項規定減輕其刑及依同法第五十九條規定酌量減
輕其刑後，各量處有期徒刑二年）罪刑，已依據卷內資料，說明
其所憑之證據及認定之理由。上訴意旨對於原判決所為前揭論斷
，並未依據卷內資料，具體指摘有何違背法令情形。且查：刑事
訴訟法第一百五十九條之一第二項規定：「被告以外之人於偵查
中向檢察官所為之陳述，除顯有不可信之情況者外，得為證據。
」已揭示被告以外之人於偵查中向檢察官所為之陳述，原則上有
證據能力，僅於顯有不可信之情況者，始例外否定其得為證據。
是被告如未主張並釋明顯有不可信之情況時，檢察官自無須再就
無該例外情形為舉證，法院亦無庸在判決中為無益之說明。換言
之，法院僅在被告主張並釋明有「不可信之情況」時，始應就有
無該例外情形，為調查、審認。本件證人葉○呈於九十七年四月
七日檢察官偵查時，已依法具結作證，有訊問筆錄及證人結文在
卷可稽（見台灣雲林地方法院檢察署九十七年度少偵字第一號卷
第二十頁、第二十一頁、第二十五頁），而證人在同一偵查程序
（審判程序亦同）經依法具結後，即有據實陳述之義務，嗣在同
一程序之不同期日有數次證述時，其先前具結之效力，自及於其
後所為之證言。葉○呈於九十七年四月七日在檢察官偵查中作證
時，所為具結之效力，自及於其後在偵查中所為之證言。上訴人
於原審，並未主張證人葉○呈於偵查中經具結後向檢察官所為之
陳述，有何「不可信之情況」。葉○呈於檢察官偵查中依法具結
所為之陳述，既無顯不可信之情況，自得為證據。原判決關於此
部分之論述，雖未盡完足，但於判決之結果無影響，不得據為上
訴第三審之理由。又本件之犯罪時間，係自九十五年十一月間起
至九十六年一月間止，共有五次（詳如原判決事實欄一所示），
迭據上訴人供明在卷，核與葉○呈結證之情節相符，其中第三次
部分，何○彥亦為相同之證述。上訴人於原審，對於前揭犯罪時
間，且無爭執。至於葉○呈於九十六年八月三日在少年法庭少年
保護事件訊問時，雖陳述於「九十六年六月初」施用安非他命。
惟依卷內資料，葉○呈已證述「我所吸食之安非他命是向邱○義
及綽號亮凱之男子所購買。我與邱○義是朋友關係，綽號亮凱之
男子則是透過邱○義認識。自九十五年十月（按係十一月）間就
向邱○義購買毒品，自九十六年一月間邱○義就沒有將毒品賣給
我，而轉向亮凱購買」（見台灣雲林地方法院九十六年度少調字
第二七九號卷第七頁，原判決第七頁第二十三行至第二十七行）
。上訴人亦供承「葉○呈向我購買幾次（安非他命），（其後）
因為當時我的上游被查獲，我沒有貨源，後來是我斷貨，……」
（見台灣雲林地方法院九十六年度少調字第一九七號卷第二九三
頁，原判決第六頁第二十行至第二十二行）。亦即，葉○呈自九
十五年十一月間起至九十六年一月間止所施用之安非他命，係向
上訴人購買，嗣因上訴人「斷貨」，始改向綽號「亮凱」者購買
。則葉○呈於九十六年八月三日在少年法庭少年保護事件訊問時
，雖陳述於「九十六年六月初」有施用安非他命，然綜合前揭供
述，此部分是在上訴人「斷貨」之後，另向他人購買，即與本件
無涉。上訴意旨，未就葉○呈證述之內容為整體觀察，而僅擷取
其中片斷之陳述，指摘其在檢察官偵查中之證述，與少年法庭少
年保護事件時之陳述，有明顯矛盾云云。係以自己之說詞，任意
指摘，顯非適法之第三審上訴理由。上訴人所為前揭指陳，均與
法律規定得為第三審上訴理由之違法情形，不相適合。其上訴不
合法律上之程式，應予駁回。
據上論結，應依刑事訴訟法第三百九十五條前段，判決如主文。
中    華    民    國  一○○  年    一    月   十三   日
                      最高法院刑事第四庭
                          審判長法官  謝  俊  雄  
                                法官  陳  世  雄  
                                法官  魏  新  和  
                                法官  徐  文  亮  
                                法官  吳  信  銘  
本件正本證明與原本無異
                                      書  記  官  
中    華    民    國  一○○  年    一    月   十七   日
                                                     M